最高法院刑事判決　　　　　　　　　　　　　　　　　九十一年度台上字第四三號
　　上　訴　人　臺灣高等法院檢察署檢察官
　　被　　　告　甲○○
右上訴人因被告常業竊盜案件，不服臺灣高等法院中華民國八十八年十月二十一日第
二審判決（八十八年度上訴字第一二七八號，起訴案號：臺灣士林地方法院檢察署八
十七年度偵字第六八七二號），提起上訴，本院判決如左：
    主  文
原判決撤銷，發回臺灣高等法院。
    理  由
本件原判決以公訴意旨略稱被告甲○○意圖為自己不法之所有，自民國八十六年五月
二日起，至八十七年七月二十日止，於原判決附表一、二所示時、地，以附表各編號
所示之方式，侵入該附表各該編號所示之住宅行竊，竊得如各附表編號所示之財物，
前後共計三十七次，並以竊盜為常業。嗣於八十七年七月二十一日晚十時三十分許，
在臺北市○○區○○路七段一○八號三樓之一租住處經警持臺灣士林地方法院檢察署
檢察官核發之搜索票執行搜索，扣得大批手錶、項鍊、戒指、手環、耳環等贓物，因
認被告涉犯刑法第三百二十二條常業竊盜罪嫌等情，而經審理結果，認被告被訴之罪
嫌，均屬不能證明，因將第一審判決關於論處被告常業竊盜罪刑部分撤銷，改判諭知
被告無罪（被告另被訴非法持有刀械部分，業經第一審判決無罪確定）。
惟查：（一）第二審審判長於開庭審判時，除應命上訴人陳述上訴要旨外，並準用第
一審審判程序，訊問被告及調查證據，倘未踐行上開程序即命辯論終結，予以判決，
自屬違背法令。又起訴事實所載之各行為間，有實質上一罪或裁判上一罪關係者，其
中部分行為經諭知無罪，其他部分諭知有罪，而當事人僅就有罪部分，提起上訴時，
因審判不可分關係，依刑事訴訟法第三百四十八條第二項規定，其有關係之無罪部分
，亦應視為已上訴，上訴審踐行審判程序時，自應就全部起訴事實訊問被告及調查證
據。依起訴書犯罪事實所載，檢察官係起訴被告涉有原判決附表一、二所示之三十七
次竊盜犯行，而以刑法第三百二十二條之常業竊盜罪嫌提起公訴。本件經第一審審理
結果，認被告被訴之三十七次竊盜犯行中，僅原判決附表一所示之十四次行為，堪予
認定，而就此部分論處被告常業竊盜罪刑，其餘部分（即原判決附表二所載），則於
理由內敘明，該部分罪嫌尚屬不能證明，惟公訴人認此部分與有罪部分有實質上一罪
關係（第一審判決誤載為裁判上一罪關係），故不於主文內另為無罪之諭知，嗣被告
雖僅就第一審判決論處其常業竊盜罪刑部分表示不服，提起上訴，惟與其有實質上一
罪關係之其他部分（即第一審判決敘明不另為無罪諭知部分），依審判不可分原則，
自應視為亦已上訴，原審審判時，就該部分事實，仍應踐行訊問及調查證據程序，始
屬合法。惟據原審審判筆錄之記載，原審審判長就事實之訊問，竟僅問上訴人：「有
無行竊如附表一之行為﹖」，對檢察官起訴如原判決附表二所示之二十三次竊盜犯行
，並未一一訊問，俾使被告就此能為詳細之供述，亦未針對該附表二所示之各個事實
為證據之調查，即行宣告辯論終結，其踐行之訴訟程序，自屬於法有違。（二）審理
事實之法院，本乎發見實質的真實之本旨，對於案內一切與認定事實、適用法律有關
之證據，除認為不必要者外，均應詳為調查，然後基於調查所得之心證，以為判斷之
基礎。故證據雖已調查，若尚有其他必要部分並未調查，即與證據未經調查無異，如
遽行判決，仍難謂無刑事訴訟法第三百七十九條第十款所稱應於審判期日調查之證據
，未予調查之違法。卷查原判決附表一編號十之被害人張啟宣，就其臺中縣豐原市○
○街一六○巷二弄五號之住處，於八十七年六月下旬（二十五日至二十七日之間）如
何遭竊如該編號所示之財物等情，已先後於警訊及第一審法院調查中證述綦詳，其於
第一審法院訊問時，復明確供稱：「紅寶石是於四十年前，我訂婚時在臺中金瑞成銀
樓買的，該紅寶石重量與我失竊（筆錄載為遺失）的完全一樣，我確定這顆紅寶石即
我失竊（筆錄載為遺失）的紅寶石」，並提出該顆紅寶石及保單乙紙為證（見第一審
判決第一七二頁、第二○五頁）。原審因警方及第一審皆未就該顆紅寶石秤量重量，
以致無從與卷附保單所載之重量核對，而認有再次傳喚張啟宣到庭查明之必要，乃一
再以證人身分予以傳喚，惟俟張啟宣經二次合法傳喚不到庭後，未再依法囑託張啟宣
所在地之法院法官傳拘到庭訊問，即逕認張啟宣之指證不足採信，自難認已盡調查能
事。再者原判決附表一編號十三之被害人許重光，對其遭竊之事實，已先後於警訊及
第一審法院調查時指述綦詳，而其於警訊供稱：「該掛錶是放在我書桌上，幾乎每天
接觸，故印象深刻」（見臺北市政府警察局中山分局八十七年七月二十三日偵訊筆錄
），如若無誤，該掛錶應係許重光平日經常接觸之物，則其指認該掛錶乃其遭竊之物
，自係本於親身經歷之事，並非無憑臆斷。原審以許某未說明該掛錶有何與眾不同足
資辨認之特徵，因認有再次傳喚許重光到庭之必要，而以證人身分予以傳喚，惟於許
重光經二次傳喚未到後，即不再以依法拘提之方式命其到庭，顯屬未盡調查能事。又
原判決附表一編號十四之被害人孫愛雲，除於警訊及第一審調查時，一再指述其失竊
之事實外，於第一審更明確證稱：「領回之物品確實是我失竊的，我領回的耳環是八
十六年間我在環亞百貨公司買的，花一千多元買的，我認領時耳環仍插置於我買來時
即有的厚紙片上面，所以我肯定這是我失竊之物」（見第一審卷第四四○頁、第四四
一頁），復一再指出其所失竊玉墜、珍珠耳環、珍珠項鍊之特徵與其領回物品之特徵
合（見第一審卷第四四○頁背面、第四四一頁背面、原審卷第一宗第一六二頁），
則孫愛雲指出之特徵，是否足資辨認其領回之玉墜、珍珠耳環、珍珠項鍊等物確係其
所失竊者，自應詳加查證根究明白，原審亦認有傳訊孫愛雲之必要，而以證人身分予
以傳喚，然俟孫愛雲具狀稱：「被告之妻依士林法院判決書上的地址找到家，請求我
否認前次指認證物非我所有，以配合他們，否則其丈夫的罪會被判的很重，因被我拒
絕而生氣的離開了」，並再次詳細說明其領回物品與失竊財物特徵相符之處（見原審
卷第一宗第一六一頁至第一六三頁），原審即未再傳喚，嗣以孫愛雲所為之指認不
無疑問，說明孫愛雲之指證非可採信，自難謂已盡調查證據之能事。附表二編號二三
之被害人馬旭光對其住處遭竊之事實，已於警訊及第一審調查時供述甚詳，於第一審
復證稱：「我在警局看到一支手錶與我們遺失的手錶很相似，這支手錶是我父親的，
當時確定錶帶是我們遺失的，但錶面不確定，警員表示只要類似就可以領回去，我領
回去後我父親確定這支即他的手錶」（見第一審卷第四二○頁），若馬旭光上開供述
屬實，其領回之手錶似經所有人馬父確認係其失竊之物，則馬宅失竊之該支手錶與馬
旭光領回之手錶有否相同之特徵﹖馬父何以確認馬旭光領回之手錶係其失竊之物，自
有傳訊馬旭光之父到庭查證明白之必要，原判決未加查證，即以馬旭光於警局無法確
認該手錶係其住處失竊之物，遽為有利於被告之認定，有應於審判期日調查之證據未
予調查之違法。再卷查被害人許重光、張啟宣、劉永裕、劉寶桂、廖基洪（即洪秋香
部分）林守志、姜禮裕、黃清豐、孫愛雲、張華坤、于披霞、劉昭暉（即劉巫翠）
、吳全壽、馮文琪、林紓存、鍾玉燕等人因遭竊向警方報案時，警察機關出具之受理
刑事案件報案三聯單內，雖無渠等失竊物品品名之記載（見警局卷編號十五、十八、
十九、二一、二二、二四、三十、三一、三二、偵查卷第十五頁、第十八頁、第二七
頁、第三十頁、第三三頁、第三六頁、第四一頁），惟觀諸卷附受理刑事案件報案三
聯單之欄別，其中並無失竊物品一欄，則許重光等人因失竊赴警局報案，警方是否需
製作報案筆錄載明詳細之被害過程及遭竊物品﹖於出具之上開報案三聯單上，依規定
是否需填載各該報案人失竊之物品﹖若係無庸於報案三聯單內填載失竊物品，而係於
另行製作之報案筆錄內為此登載，則原判決未調閱許重光等人之報案筆錄，予以查證
，即以卷附之報案三聯單未記載被害人失竊之物品為何，說明該被害人許重光等人事
後之指證難以採信，自有調查未盡之違誤。檢察官上訴意旨指摘原判決未盡調查能事
，非無理由，應認原判決有撤銷發回更審之原因。
據上論結，應依刑事訴訟法第三百九十七條、第四百零一條，判決如主文。
中      華      民      國    九十一    年      一      月      四      日
                              最高法院刑事第一庭
                                  審判長法官  施  文  仁
                                        法官  張  淳  淙
                                        法官  林  永  茂
                                        法官  蕭  仰  歸
                                        法官  呂  永  福
      右正本證明與原本無異
                                              書  記  官
中      華      民      國    九十一    年      一      月     十一     日
